臺灣臺南地方法院刑事判決
110年度訴字第486號
公  訴  人  臺灣臺南地方檢察署檢察官
被      告  孫皜愷



選任辯護人  邱煒棠律師(法扶律師)

上列被告因違反槍砲彈藥刀械管制條例案件，經檢察官提起公訴
（110年度偵字第4129號），本院判決如下：
    主    文
孫皜愷犯非法持有非制式手槍罪，處有期徒刑參年，併科罰金新
臺幣貳萬元，罰金如易服勞役，以新臺幣壹仟元折算壹日。
扣案之非制式手槍壹枝（槍枝管制編號0000000000號，含彈匣壹
個）沒收。
    判決要旨
本案考量被告僅係單純持有尚未組裝之改造手槍，且未同時持有
子彈，對於社會之危害風險較低，因而酌減其刑，並依修法前持
有改造手槍之刑度科刑。
    事    實
孫皜愷知道具有殺傷力的非制式手槍不可以持有，仍於110年2月
2日之前某日，沒有法律上的正當原因而持有具有殺傷力的非制式
手槍1枝（槍枝管制編號：0000000000號，含彈匣1個），並藏放
在台南市○○區○○路000巷00號5樓(504室)住家裡，直到110年2月2
日被警察查獲為止。
    理    由
一、事實認定
    上述犯罪事實，有以下證據足以證明：
  1.被告在警局及法院的自白（證明被告持有改造手槍的事實）
    。
  2.現場及蒐證照片、搜索扣押筆錄及扣押物品目錄表（證明改
    造手槍在被告持有中被警察查扣的事實）。
  3.扣案的非制式手槍1支、內政部警政署刑事警察局槍彈殺傷
    力鑑定書（證明扣案改造手槍具有殺傷力的事實）。
二、論罪
　1.法律修正過程：
　　①被告被查扣改造手槍之前，槍砲彈藥刀械管制條例第4條第
      1項第1款、第7條第1項、第8條第1項，於109年6月10日修
      正公布，並於109年6月12日施行。
　　②修正前第4條第1項第1款原本規定：「槍砲：指火砲…手槍…
      及其他可發射金屬或子彈具有殺傷力之各式槍砲。」修正
      後則改為：「槍砲：指制式或非制式之火砲…手槍…及其他
      可發射金屬或子彈具有殺傷力之各式槍砲。」第7條第1項
      、第8條第1項也配合增加「制式或非制式」的文字，統一
      「槍砲」用詞。
　　③此次法律修正的用意，是在法律上不再區分「制式槍砲」
      和「非制式槍砲」而一視同仁。也就是新法施行後，行為
      人若持有非制式槍枝，就算殺傷力低於制式槍枝，仍和持
      有制式槍枝構成相同的「非法持有槍砲罪」（第7條第4項
      ，5年以上有期徒刑）。不再像法律修正前，持有非制式
      槍枝構成處罰較輕的「非法持有其他可發射金屬或子彈具
      有殺傷力之各式槍砲罪」（第8條第4項，3年以上有期徒
      刑）。
　2.被告最後持有槍彈的時間是110年2月2日，修正後的槍砲彈
    藥刀械管制條例已經生效超過半年，他的持有改造手槍行為
    ，應該直接適用修正（加重）後的法律，構成同條例第7條
    第4項的非法持有非制式手槍罪。
　3.不依累犯的規定加重其刑：
　  ①根據前科表的記載，被告在105年間有一個酒駕的公共危險
      案件，經法院判處有期徒刑2月確定，並且在本案發生前5
      年內的106年6月10執行完畢，形式上符合刑法第47條第1項
      累犯的規定。
　  ②然而司法院釋字第775號大法官會議解釋認為，刑法第47條
      第1項的規定，在「不分情節，基於累犯者有其特別惡性
      及對刑罰反應力薄弱等立法理由，一律加重最低本刑，於
      不符合刑法第59條所定要件之情形下，致生行為人所受之
      刑罰超過其所應負擔罪責之個案，其人身自由因此遭受過
      苛之侵害部分，對人民受憲法第8條保障之人身自由所為
      限制，不符憲法罪刑相當原則，牴觸憲法第23條比例原則
      .....。於（法律）修正前，為避免發生上述罪刑不相當
      之情形，法院就該個案應依本解釋意旨，裁量是否加重最
      低本刑」。
　  ③現場蒐證照片顯示，被告所持有的改造手槍在被警察查獲
      之時，放置一個紙盒內，彈匣和複進簧（彈簧）與槍身分
      離尚未組合（警卷23頁）。且被告並未一併持有可供改造
      手槍發射的子彈。由以上情形，可知被告現實上是持有一
      支「對社會安全危害性較低的槍械」。
　  ④考量以上因素，以及上述大法官解釋意見，本院認為被告
      不應該依累犯的規定加重刑罰。
三、量刑：
　1.刑法第59條酌減：
    誠如先前的說明，被告現實上是持有一支對社會安全危害性
    較低的改造手槍，雖然槍砲彈藥刀械管制條例是在被告持有
    改造手槍半年多前修正生效，且被告持有改造手槍的行為不
    應該獲得認同，但若適用現行規定加以處罰，本院認為還是
    有處罰太重的情況，因此決定用刑法第59條的規定，減輕被
    告的刑罰，藉以平衡上述重大落差。
　2.量刑說明：
　　①依據前科表的記載，被告過往曾有施用毒品和酒駕前科，
      不能認為是守法的公民。
　　②被告的改造手槍被查獲後，一開始承認是他所持有，後來
      改稱是前女友所持有，最後又自白犯罪，犯罪後的態度勉
      強算是良好。
　　③綜合以上的情形，參考改造手槍被查扣時的情況、辯護人
      陳述的類似個案判決情形（本院卷107頁），以及被告的
      年齡、生活情況等因素，本院決定量處被告有期徒刑3年
      （等同於修法前的刑罰，不可用金錢折抵入獄），併科罰
      金新臺幣20,000元（可以用入獄1日折抵1,000元）。
　　　
四、沒收　　
    扣案的非制式手槍1枝（槍枝管制編號0000000000號，含彈
    匣1個），是法律上不准持有的違禁物，應該根據刑法第38
    條第1項的規定加以沒收。
　　
依照以上的說明，應該依據刑事訴訟法第299條第1項前段，宣示
主文欄所記載的刑罰。 
本案經檢察官董和平提起公訴，檢察官吳梓榕及黃信勇到庭執行
職務。

中　　華　　民　　國　　110 　年　　9 　　月　　23　　日
                    刑事第十庭審判長法  官  劉怡孜
                                    法  官  潘明彥
                                    法  官  陳欽賢
　　　　　　　　　　　　　　　　　　
以上正本證明與原本無異。
如不服本判決應於收受本判後20日內向本院提出上訴書狀，並應
敘述具體理由。其未敘述上訴理由者，應於上訴期間屆滿後20日
內向本院補提理由書狀（均須按他造當事人之人數附繕本）「切
勿逕送上級法院」。
  　　　　　　　　　　　　　　    　書記官　劉庭君
中　　華　　民　　國　　110 　年　　9 　　月　　23　　日
附錄本案論罪科刑法條全文：
槍砲彈藥刀械管制條例第7條第4項
未經許可，持有、寄藏或意圖販賣而陳列第一項所列槍砲、彈藥
者，處五年以上有期徒刑，併科新臺幣一千萬元以下罰金。